臺灣臺中地方法院民事判決　九十年度勞訴字第一一號
　　原　　　告　乙　○
　　　　　　　　丙○○
　　法定代理人　甲○○
　　複　代理人　丁○○
右當事人間給付退休金等事件，本院判決如左：
    主      文
被告應給付原告乙○新臺幣陸拾陸萬陸仟元；原告丙○○新臺幣玖萬仟陸佰元及均
自民國九十年二月十七日起算，至清償日止，按年息百分之五計算之利息。
訴訟費用由被告負擔。
本判決於原告乙○以新臺幣貳拾貳萬貳仟元；原告丙○○以新臺幣萬壹仟貳佰元為
被告供擔保後，得假執行。但被告如於假執行程序實施前，以新臺幣陸拾陸萬陸仟元
為原告乙○預供擔保，以新臺幣玖萬仟陸佰元為原告丙○○預供擔保，得免為假執
行。
    事      實
一、原告方面：
  (一)聲明：除假執行供擔保之金額外，餘如主文所示。
  (二)陳述：
  1.被告於民國九十年一月十二日突然宣布於同年二月十二日結束工廠營業，且未依
    法事先通知，即終止與原告間之勞動契約，原告乙○已滿六十歲，於被告公司服
    務九年，且自符合強制退休之要件，按勞動基準法第五十五條之規定，每年為兩
    個基數，且工作年資共計九年多，故計被告應給付原告乙○退休金新臺幣（下同
    ）六十六萬六千元，被告竟僅願發一個月之資遣費，而未依勞動基準法第五十四
    條第一項之規定為原告乙○辦理強制退休，顯有未合。
  2.原告丙○○任職於被告公司為四年十個月，被告突然宣布結束工廠營業，自應依
    勞動基準法第十七條之規定，發資遣費共計九萬三千元給原告丙○○，另被告稱
    原告無工作能力僅領薪水未做事等情，為屬不實在。
  3.原告為九二一受災戶，災後因處理房屋修繕事宜，假日無法加班故向被告請假，
    不料被告卻以曠職論，原告不服向被告申請退休，被告則以原告已自行離職做回
    應，為此原告曾申請台中縣勞資關係協會調解，而自八十九年二月二日至五月六
    日期間，應屬勞資爭議期間，直到被告以存證信函要求原告回公司上班，被告仍
    未給付短發之加班費，而上開勞資爭議期間，依勞動基準法第十條之規定，停止
    履行勞動契約後，繼續履行原契約時，前後年資，應合併計算。
  4.如鈞院認為原告乙○請求給付退休金部分為無理由，請改依關於資遣費之規定為
    請求，請求金額如訴之聲明所示。
  (三)證據：提出勞工保險被保險人投保資料表、薪資獎金支付明細表、離職證明書各
    二份、微點腦音樂打卡鐘一份、存證信函二份、請假單六份、台中縣政府函、台
    中縣政府開會通知單、勞資爭議協調會議紀錄各二份、支付命令一份、民事裁定
    一件等為證。
二、被告方面：
  (一)聲明：原告之訴駁回，如受不利判決，願供擔保請准宣告假執行。
  (二)陳述：
  1.被告因不堪長期虧損，不得不於九十年二月十二日公告結束營業，並辦理相關資
    遣手續，被告並於公告內表明，願協助合乎勞保退休資格之員工向勞工保險局申
    請退休金。
  2.原告乙○雖於二十八年十二月十八日出生，於被告公告結束營業時，固已滿六十
    歲，然被告既未強制其退休，原告自無請求被告給付退休金之權源，被告遂未予
    核發，原告因此拒絕前來配合辦理向勞工保險局申請退休金之手續，本件被告既
    已公告願配合原告申領勞保退休金，並將申領辦理退休金辦法以參考附件之方式
    ，並為公告，是原告申領勞保退休金，係應歸責於原告自身，其提起本訴，顯無
    必要。
  3.原告乙○於八十九年二月二日自請退休，雖於被告催告後，在同年五月六日返回
    被告之工廠就職，然原告既係以退休為由，自行離職，則兩造間原有之勞動契約
    ，自其離職之日起，依法即已終止無疑，嗣經台中縣政府協調後，被告雖同意原
    告乙○回廠工作，然原告乙○遲至同年五月六日始行回廠就職，是兩造間自原告
    乙○重新到職之日起，已另行成立另一勞動契約，惟兩個勞動契約間距超過三個
    月，依勞動基準法第十條規定，其年資即不能合併計算。
  4.原告丙○○因傷於八十九年二月二日離職，嗣因迫於其夫之壓力，不得不於同年
    五月六日始再至被告公司要求准其續行上班，被告鑑於原告已無工作能力，本不
    為准許，詎原告丙○○仍一再前來被告公司，雖無工作，卻拒不離去，嗣後仍基
    於同情，未派任其工作，純供其支領薪資，以迄結束營業。而原告丙○○前揭離
    職至再行任職之期間已中斷三個月餘，依勞動基準法第十條之規定，其年資亦不
    能合併計算，被告乃依其嗣後任職之期間計付資遣費，惟原告堅不領取，其提起
    本訴，顯無理由。
  5.原告乙○於離職前六個月支薪資分別為三萬九千六百七十四元、三萬九千八百七
    十元、三萬六千七百四十八元、四萬零四百四十四元、三萬七千零五十九元、三
    萬八千六百八十一萬元，故其平均工資為三萬八千四百十三元。原告丙○○離職
    前六個月之薪資為別為一萬九千五百六十元、一萬八千五百五十元、一萬八千二
    百七十元、一萬九千四百零一元、一萬七千六百五十一元、一萬五千零二十七元
    ，故其平均工資為一萬八千一百二十九元。
  6.原告乙○既於八十九年五月六日始行重返工廠工作，則迄至九十年一月十二日被
    告關廠為止，其工作年資為八月又七天，依勞動基準法第十七條第二款之規定，
    原告乙○可領之年資為九個月，被告前以零點六七個基數計算其資遣費，亦有誤
    會，准此，依其平均工資每月三萬八千四百十三元，應領比例為十二分之九，其
    資遣費應為二萬八千八百一十元。另應發預告薪資部分，依勞動基準法第十六條
    第一項第一款及第三項，繼續工作三個月以上一年未滿者，給予十日預告薪資，
    而乙○資遣時日薪為八百十一元，其預告薪資為七千六百二十三元（已扣繳稅額
    四百八十七元），計三萬六千四百三十三元。
  7.原告丙○○與其夫即原告乙○同係於八十九年二月二日自請退休，並於被告催告
    後，在同年五月六日又返回被告之工廠就職，是其於被告公告資遣時之年資亦僅
    八個月又七天，而原告丙○○於八十九年度所領薪資，以被告於今年一月十二日
    資遣時，原告丙○○可領之年資為九個月，準此，依其平均工資計算，應領比例
    為十二分之九，其資遣費應為一萬三千五百九十七元。另其日薪五百八十五元，
    給予十日預告薪資為五千八百五十元，扣除已繳稅額三百五十一元，為五千四百
    九十九元，共計為一萬九千零三十七元。
    理      由
一、原告起訴主張被告於九十年一月十二日突然宣布結束工廠營業，並於同年二月十
    二日即終止與原告間之勞動契約，原告乙○已滿六十歲，於被告公司服務九年，
    且自符合強制退休之要件，按勞動基準法第五十五條之規定，每年為兩個基數，
    且工作年資共計九年多，故計被告應給付原告乙○退休金六十六萬六千元；原告
    丙○○任職於被告公司為四年十個月，被告突然宣布結束工廠營業，自應依勞動
    基準法第十七條之規定，發資遣費共計九萬三千元。被告則以原告於八十九年二
    月二日已因自請退休而離職，雖於被告催告後，在同年五月六日返回被告之工廠
    就職，然原告既係以退休為由，自行離職，其間工作年資間距超過三個月，依勞
    動基準法第十條規定，其年資即不能合併計算。且原告乙○雖已滿六十歲，但被
    告既未強制其退休，原告乙○自無請求被告給付退休金之權源，是原告二人均僅
    能請求給付中斷工作年資以後之資遣費等語以資抗辯。
二、查原告主張被告於九十年一月十二日宣布結束工廠營業，於同年二月十二日片面
    預告終止勞動契約，並準備發資遣費及預告薪資予原告二人，而原告二人拒絕收
    受，及原告乙○於二十八年十二月十八日出生，於被告公告結束營業時，已滿六
    十歲等事實，並為被告所不爭執，堪信為真。另被告抗辯原告於八十九年二月二
    日起至同年五月六日為止並沒有回被告公司上班等情，亦為原告所不爭執，亦可
    信屬實。
三、次查，被告抗辯原告前已於八十九年二月二日自請退休而為辭職，勞動契約已經
    終止，經被告催告後，原告始同年五月六日返回被告之工廠就職，期間已超過三
    個月，其年資不能合併計算等語，原告對於其八十九年二月二日起至同年六月五
    日前，雖未至原告公司正式上班事實，固不為爭執，然卻主張：其曾於同年二月
    十四日至二月二十五日向被告公司提出請假申請，並提出請假單二紙為證，被告
    則抗辯原告所提出之請假申請，並非八十九年度之申請，且訴外人魏瑞極雖為被
    告公司掌管請假之單位主管，但被告並未逐級往上呈報，且是否准假應由總經理
    批示，故原告二人之請假沒有效力等語，經查，被告公司員工工作規則第十七條
    固規定：員工請假須按公司請假程序辦理，附請假卡流程，請假程序為「領取請
    假卡→職務代理人或主管指派代理→班長→課長→經（副）或其代理人」，並加
    註說明：凡請假必須確定職務代理人並由各階主管簽准交由所屬經（副）理或其
    代理人簽准方屬有效，是被告公司請假僅需由該公司經（副）理或其代理人簽准
    既可，是該公司經（副）理或其代理人擁有最後決定休假之權限，並無需由總經
    理簽准，被告抗辯原告之請假未經總經理簽准，即屬無效云云，尚非可採，另被
    告公司之請假既僅屬經（副）理或其代理人簽准即可認為有效，則其所屬之班長
    、課長雖未蓋章，請假程序雖有瑕疵，然其事後已由具有決定休假權限之之公司
    主管簽准，自難謂其請假仍無效力，再查，原告主張其所提出之假卡係八十九年
    度所提出之申請，被告抗辯其非八十九年度所申請，然原告所出之申請究為何年
    之申請，被告復未能提出合理之說明，並為必要之舉證，尚難認為其所辯為可採
    ，復按勞工工作年資以服務同一事業單位為限，並自受僱當日起算，勞動基準法
    施行細則第五條定有明文，被告固於八十九年二月二日起至同年五月六日為止並
    未至被告公司上班，然中間原告既已向被告提出同年二月十四日至二月二十五日
    之請假，並經被告公司主管請假人員簽准，且被告對此，僅於八十九年四月二十
    八日以郵局存證信函催告：原告應於文到三日返回被告公司工作，否則依照勞動
    基準法十二條第一項第六款規定終止勞動契約等語，此有郵局存證信函二紙附卷
    足參，原告嗣又主張其已遵照被告所發存證信函所示回被告公司上班，被告對此
    亦不爭執，堪信原告已依照被告之指示回被告公司上班，因此，縱認原告曾表示
    請辭，然兩造間之勞動契約既尚未合法終止，兩造間之勞動契約尚屬繼續有效存
    在，其工作年資自受僱當日繼續起算，並無中斷之情形可言，是被告抗辯系爭勞
    動契約已因原告申請離職而終止，而有未履行超過三個月之情形，其年資無法合
    併計算云云，即非有據。
四、關於原告乙○請求退休金部份：
  (一)原告主張被告於九十年一月十二日突然宣布結束工廠營業，同年二月十二日終止
    與原告間之勞動契約，原告乙○已滿六十歲，於被告公司服務九年，符合強制退
    休之要件，被告應給付退休金等語，被告則抗辯其並未強制原告乙○退休，故其
    不得請求退休金等語，經查，原告係於九十年一月十二日向所有員工公告表示要
    結束工廠營業，並於同年二月十二日終止勞動契約，並準備發給預告工資資遣費
    等，此有原告提出之資遣公告一紙在卷足參，足見被告係以歇業為由，依勞動基
    準法第十一條第一款之規定，向原告等預告終止勞動契約。復按同時符合勞動基
    準法第十一條雇主得預告勞工終止勞動契約及第五十四條雇主得強制勞工退休之
    規定者，因後一規定，對勞工較為有利，基於勞動基準法保護勞工之意旨，應認
    雇主僅得依後一規定，強制勞工退休，不得依前一規定，預告勞工終止勞動契約
    。最高法院八十六年台上字第一五二八號著有判決意旨可參，本件被告雖於九十
    年二月十二日結束工廠營業，然原告乙○既已滿六十歲，被告應自依勞動基準法
    第五十四條第一項之規定，為原告乙○辦理強制退休事宜，不應再以預告勞工終
    止勞動契約，被告雖未表示要強制被告退休，揆諸上開說明，其既不得對符合退
    休要件之人預告勞工終止勞動契約，自應依強制勞工退休之規定，給付退休金。
  (二)次按勞工退休金之給與標準按其工作年資，每滿一年給與兩個基數。但超過十五
    年之工作年資，每滿一年給與一個基數，最高總數以四十五個基數為限。未滿半
    年者以半年計；滿半年者以一年計。勞動基準法第五十五條第一項定有明文，原
    告係於八十一年三月七日起即開始於被告公司工作，此有原告提出勞工保險被保
    險人投保資料表一紙為證，被告對此復不爭執，堪信為真，是計算至原告乙○九
    十年二月十二日退休為止，原告乙○之工作年資共有八年十一月又五日，原告主
    張其工作有九年多云云，容有誤會，故依上開規定，八年部分，每滿一年應給與
    兩個基數，剩餘十一年又五日部分，已滿半年，仍應以一年為計，故合計應有十
    八個基數[即  (8+1)X2=18]，而關於原告乙○退休前六個月之薪資，被告提出應
    分別為三萬九千六百七十四元、三萬九千八百七十元、三萬六千七百四十八元、
    四萬零四百四十四元、三萬七千零五十九元、三萬八千六百八十一萬元等情，原
    告乙○對此亦不爭執，堪信屬實，是依照上開情形計算原告退休前一個月之平均
    工資應為三萬七千五百七十八元【按原告係於九十年二月十二日退休，依勞動基
    準法第五十五條第二項規定，計算退休金基數之標準，係以核准退休時「一個月
    平均工資」為準，依同法第二條第四款所定應指核准退休之當日前六個月內所得
    工資總額除以該期間之總日收入所得之金額，又法條僅稱「一個月」，而不稱「
    當月」，應依民法第一百二十三條第二項所定以三十日為「一個月」，其計算式
    即為（[39674+37870+36748+40444+37059+ 38681=]）/（31+31+30+31 +30+31）
    X30=37578，小數點以下四捨五入】。故以原告乙○退休前一個月之平均工資乘
    以退休基數之標準計，共計六十七萬六千四百零四元，原告乙○僅請求其中六十
    六萬六千元，即自起訴狀繕本送達被告翌日（即九十年二月十七日）起算至清償
    日止，按年息百分之五計算之利息，為屬有據，應予准許。本件既認為原告乙○
    請求退休金部分，為有理由，自無庸再就其對被告關於資遣費之請求為審理，附
    此敘明。
五、關於原告丙○○請求資遣費部份：
    原告丙○○主張其任職於被告公司為四年十個月，被告突然宣布結束工廠營業，
    自應依勞動基準法第十七條之規定，發資遣費共計九萬三千元給原告丙○○等語
    ，查原告丙○○自八十五年三月十一日起即開始於被告公司工作，此有原告提出
    之提出勞工保險被保險人投保資料表二紙為證，被告對此復不爭執，堪信為真，
    是計算至被告公司九十年二月十二日終止契約為止，原告丙○○之工作年資應為
    四年十一月又一日，原告丙○○主張為四年十月，容有誤會。關於原告丙○○離
    職前六個月之薪資，被告提出其金額分別為一萬九千五百六十元、一萬八千五百
    五十元、一萬八千二百七十元、一萬九千四百零一元、一萬七千六百五十一元、
    一萬五千零二十七元，原告對此亦不爭執，堪信屬實，又勞動基準法第十七條關
    於平均工資僅稱「一個月」，而不稱「當月」，應依民法第一百二十三條第二項
    所定以三十日為「一個月」，從而自被告終止勞動契約事由發生之日即九十年二
    月十二日計算原告丙○○離職之前六個月之一個月平均工資應為一萬七千六百八
    十四元【即 (19560+18550+18270+19401+17651+ 15027) /(31+31+30+ 31+30+31
    )X30  =17684，元以下四捨五入】，其繼續工作期間共計四年十一月又一日，是
    原告丙○○已繼續工作滿三年以上，依勞動基準法第十六條第一項第三款、第三
    項之規定，自得請求三十日之預告工資，其金額應為一萬七千六百八十四元（即
    17684/30X30=17684），又原告丙○○在同一雇主之事業單位繼續工作滿四年部
    分，依同法第十七條之規定，雇主應發給相當四個月之平均工資之資遣費，其剩
    餘之十一個月又一日部份，其未滿一月部分以一月計算，合計亦應以一年計算，
    雇主應發給相當一個月之平均工資之資遣費，以上並計為五個月之平均工資之資
    遣費，共計為八萬八千四百二十元【即 (4+1) X17684= 88420】，連同預告工資
    ，合計應為十萬六千一百零四元，原告丙○○僅請求其中九萬三千六百元，及自
    起訴狀繕本送達被告翌日（即九十年二月十七日）起算至清償日止，按年息百分
    之五計算之利息，亦屬有據，應予准許。
六、兩造陳明願供擔保請為宣告假執行或免為假執行，經核均與規定相符，爰分別酌
    定相當之擔保金額予以宣告。
七、因本案事證已臻明確，兩造其餘主張陳述及所提之證據，均毋庸再予審酌，附此
    敘明。
八、據上論結，原告之訴為有理由，依民事訴訟法第七十八條、第三百九十條第二項
    、第三百九十二條之規定，判決如主文。
中　　　華　　　民　　　國　　九十一　年　　 五　　 月　　 三十一  　　 日
                                    臺灣臺中地方法院勞工法庭
~B法　　　官　許石慶
右為正本係照原本作成
如不服本判決，應於判決送達後二十日內，向本院提出上訴狀。
中　　　華　　　民　　　國　　九十　　　年　　 十二　　 月　　 十九　　 日
~B法院書記官　魏愛玲
